臺灣高等法院花蓮分院民事判決　　　　　96年度上易字第26號
上　訴　人　乙○○
訴訟代理人　陳正忠律師
被上訴人　　丙○○○○○
法定代理人　甲○○
訴訟代理人　陳清華律師
被上訴人　　甲○○
當事人間請求履行契約事件，上訴人對於臺灣花蓮地方法院中華
民國96年3月23日94年度訴字第217號第一審判決提起上訴，本院
於96年7月24日言詞辯論終結，判決如下：
    主  文
原判決關於命「被告乙○○應將坐落花蓮縣壽豐鄉○○段456地
號，所有權人為中華民國之土地承租人變更登記原告甲○○；及
應將門牌號碼花蓮縣壽豐鄉鹽寮村111號房屋稅籍變更登記為原
告甲○○」部分，及該部分訴訟費用之裁判均廢棄，發回臺灣花
蓮地方法院。
其餘上訴（被上訴人甲○○部分）駁回。
第二審訴訟費用關於被上訴人甲○○部分由上訴人負擔。
    事實及理由
一、被上訴人於原審起訴主張被上訴人即原告甲○○於民國90年
    6月間，與上訴人即被告乙○○及訴外人鄭美玲、蔡心巧（
    原名：蔡雪娥），簽訂合夥契約，合夥經營位於花蓮鹽寮海
    邊之丙○○○○○，合夥資金共新台幣150萬元，分為5股，
    每股出資為30萬元，其中原告甲○○佔有40％股份、被告乙
    ○○及訴外人鄭美玲、蔡心巧各佔有20％股份，全體合夥人
    約定以出資額150萬元，承租花蓮縣壽豐鄉○○段456地號國
    有土地（下稱系爭土地）及購買坐落系爭土地上門牌號碼花
    蓮縣壽豐鄉鹽寮村111號房屋（下稱系爭房屋）作為民宿據
    點，以及充作委由被告乙○○負責整建上揭民宿據點之資金
    來源；並於合夥契約第3條約定以甲○○作為丙○○○○○
    即系爭合夥事業登記名義人，委由被告乙○○負責將系爭土
    地承租權及系爭房屋之稅籍登記予甲○○名下。詎料被告乙
    ○○竟擅自將系爭土地承租權及系爭房屋之稅籍登記於其名
    下，復以整建系爭土地及房屋代墊80餘萬元工程款為由，要
    求原告甲○○退夥，甚於93年底至94年初間唆使翁國卿、雷
    國萬及不知名男子，前往系爭土地及房屋張貼花蓮縣政府停
    止營業函文、破壞水電管線設備，並以強暴、脅迫方式妨害
    原告甲○○行使權利。爰依合夥契約第3條請求被告乙○○
    將系爭土地承租權及系爭房屋稅籍變更登記為甲○○名下；
    並依民法第184條、第185條及第195條之規定，請求被告乙
    ○○與翁國卿、雷國萬連帶賠償原告甲○○精神上所受損害
    30 萬元。
二、原審就兩造訴訟關係之不明確，並未命被上訴人補充敘明。
    本院行使闡明權後，被上訴人陳明本件訴之聲明，關於原告
    丙○○○○○部分，係請求「被告乙○○將系爭土地承租權
    及系爭房屋稅籍變更登記為甲○○名下」，並非請求登記為
    「原告甲○○」名下；關於原告甲○○部分，係請求「被告
    乙○○應與翁國卿、雷國萬連帶賠償原告甲○○精神上所受
    損害30萬元」。則原判決關於命被告乙○○應將坐落花蓮縣
    壽豐鄉○○段456地號，所有權人為中華民國之土地承租人
    變更登記「原告甲○○」；及應將門牌號碼花蓮縣壽豐鄉鹽
    寮村111號房屋稅籍變更登記為「原告甲○○」部分，係就
    原告丙○○○○○未請求之事項予以判決，就原告丙○○○
    ○○之聲明則未予判決，其訴訟程序顯有重大瑕疵，自應將
    原判決上開部分廢棄發回。
三、原判決雖命被告乙○○將系爭土地承租權及系爭房屋稅籍變
    更登記為「原告甲○○」，惟此並非原告甲○○聲明之事項
    ，且原判決就原告甲○○之聲明，已經駁回，則上訴人就其
    勝訴之判決提起上訴，即非合法，應予駁回。
四、據上論結，依民事訴訟法第451條第1項、第444條第1項前段
    、第78條但書，判決如主文。
中　　華　　民　　國　　96 　　年　　8　　月　　7 　　日
                  民事庭審判長法  官    謝 志 揚
                              法  官    賴 淳 良
                              法  官    林 慶 煙
以上正本係照原本作成。
本件不得上訴。
                              書記官    林 明 智
中　　華　　民　　國　　96 　　年　　8　　月　　7 　　日
